【裁判字號】    94,簡上,46
【裁判日期】    950320
【裁判案由】    返還無權占有土地
【裁判全文】
臺灣苗栗地方法院民事判決              94年度簡上字第46號
上  訴  人  甲○○○
訴訟代理人  乙○○
被  上訴人  丙○○
訴訟代理人  陳俊傑律師
複  代理人  丁○○
上列當事人間請求返還無權占有土地事件，上訴人對於民國94年
7 月29日本院苗栗簡易庭94年度苗簡字第225 號第一審判決提起
上訴，本院於民國95年3 月6 日言詞辯論終結，判決如下：
    主  文
上訴駁回。
第二審訴訟費用由上訴人負擔。
    事實及理由
一、上訴人起訴主張：
  (一)坐落苗栗縣三灣鄉○○○段41之1 地號土地，係上訴人所有
    ，上訴人於民國79年9 月8 日取得該地所有權時，土地上即
    存在有水泥圍牆，並以此與毗鄰之被上訴人所有同段38之4
    地號土地為界。詎被上訴人竟於89年間，向鈞院提起89年度
    苗簡字第461 號拆屋還地事件，以上訴人及訴外人橋志玩具
    製造股份有限公司（下稱橋志公司）無權占有其所有之上開
    地號土地為由，訴請拆除地上物並返還土地，惟被上訴人於
    該事件89年11月9 日言詞辯論期日，撤回對上訴人之起訴，
    致鈞院於該事件僅對橋志公司為判決，由此可知被上訴人對
    上訴人並未取得執行名義，不得對上訴人財產為任何強制執
    行行為。
  (二)上開事件所判命橋志公司應拆除之水泥圍牆及應返還之如附
    圖所示C 部分面積87平方公尺土地，均位於上訴人所有41之
    1 地號土地內，而為上訴人所有，茲被上訴人竟持鈞院89年
    度苗簡字第461 號民事判決，聲請鈞院執行處以91年度執字
    第2899號執行事件實施強制執行，而於93 年9月22日架設鐵
    板，將如附圖所示C 部分面積87平方公尺土地占為己有，顯
    已侵害上訴人之權利，又被上訴人占有如附圖所示C 部分土
    地，亦無法律上之原因，為此爰依民法第767 條物上請求權
    之法律關係，及民法第179 條不當得利之法律關係，訴請被
    上訴人應將現占有之如附圖所示C 部分面積87平方公尺土地
    騰空返還上訴人，並將該土地上設置之鐵板拆除。
  (三)不同意法院囑託土地測量局至現場測量如附圖所示C 部分土
    地為何人所有、面積若干，亦認為沒有必要。
二、被上訴人則以：於鈞院89年度苗簡字第461 號拆屋還地事件
    中，上訴人主張如附圖所示C 部分土地內標示之圍牆為橋志
    公司所有，而非上訴人所有，被上訴人於該事件方會撤回上
    訴人部分，是該判決判令橋志公司應拆除水泥圍牆，並無不
    合，上訴人之請求並無理由等語，資為抗辯。
三、本件原審對於上訴人之請求，判決上訴人敗訴，上訴人不服
    ，提起上訴，並聲明：(一)原判決廢棄。(二)被上訴人應將坐落
    苗栗縣三灣鄉○○○段41之1 地號土地上之鐵板拆除，並將
    其由鈞院91年度執字第2899號強制執行事件所占有之如附圖
    所示C 部分面積87平方公尺土地（以實測為準）騰空返還上
    訴人。被上訴人則聲明：上訴駁回。
四、兩造不爭執之事實：
  (一)苗栗縣三灣鄉○○○段41之1 地號土地係上訴人所有，同段
    38之4 地號土地為被上訴人所有，兩筆土地相互毗鄰。
  (二)被上訴人前於89年間，向本院提起89年度苗簡字第461 號拆
    屋還地事件，以上訴人及橋志公司無權占有其所有之上開地
    號土地為由，訴請拆除地上物返還土地，惟於該事件89年11
    月9 日言詞辯論期日，被上訴人撤回對上訴人部分之起訴，
    本院就該事件僅對橋志公司為判決。
  (三)被上訴人於91年6 月21日持本院89年度苗簡字第461 號民事
    判決及判決確定證明書為執行名義，聲請本院91年度執字第
    2899號為強制執行，並於93年9 月22日將附圖所示C 部分土
    地交予被上訴人占有，並架設鐵板區隔兩地，圍牆部分則未
    拆除。
五、經本院協同兩造整理並協議簡化本件之爭點為：(1)上訴人主
    張附圖所示C 部分土地為其所有，被上訴人為無權占有，是
    否有理由？(2)上訴人主張被上訴人應將附圖所示Ｃ部分土地
    上所設置之鐵板拆除，是否有理由？茲悉述如下：
  (一)經查：如附圖所示C 部分土地，係在苗栗縣三灣鄉○○○段
    38之4 地號土地範圍內，此經本院於89年度苗簡字第461 號
    拆屋還地事件囑託苗栗縣頭份地政事務所鑑定明確，有該所
    繪製之複丈成果圖附在上開卷宗可稽（見該事件卷第67頁）
    ，又被上訴人為上開地號土地之所有權人，是堪認如附圖所
    示C 部分土地為被上訴人所有。
  (二)上訴人雖主張上開複丈成果圖之鑑界並不正確，如附圖所示
    C 部分土地應在同段41之1 地號土地範圍內，而為上訴人所
    有等語。惟按當事人主張有利於己之事實者，就其事實有舉
    證之責任，民事訴訟法第277 條前段定有明文，上訴人雖為
    上開主張，然未能提出相關證據可資佐證如附圖所示C 部分
    土地確實在其所有之同段41之1 地號土地範圍內。又本院審
    酌苗栗縣頭份地政事務所既已於89年間就上情為測量，為避
    免無謂之訴訟程序浪費，本擬囑託內政部土地測量局再為鑑
    測，以利事實之釐清，然因上訴人不同意繳納測量費用，且
    多次表明拒絕再行測量之意思（見原審卷第44頁、本院卷第
    53頁、第62頁），致本件未能再進行鑑測。是本院就現有證
    據審酌，認如附圖所示C 部分土地應為被上訴人所有，上訴
    人主張該部分土地為其所有，被上訴人為無權占有，自屬無
    據。
  (三)依上所述，如附圖所示C 部分土地既為被上訴人所有，被上
    訴人本於所有權權能之行使，自得在該部分土地上設置鐵板
    ，故上訴人訴請被上訴人拆除上開鐵板，亦非有據。
六、綜上，如附圖所示C 部分土地為被上訴人所有，被上訴人占
    有該土地並架設鐵板，具有合法權源，且有法律上之原因。
    從而，上訴人基於民法第767 條物上請求權之法律關係，及
    民法第179 條不當得利之法律關係，訴請被上訴人應將該土
    地上之鐵板拆除，並將該土地騰空返還上訴人，洵屬無據，
    原審為上訴人敗訴之判決，核無不合，上訴論旨，猶執前詞
    ，指摘原判決不當，求予廢棄改判，為無理由，應予駁回。
七、本件事證已臻明確，兩造其餘攻擊防禦方法，業經審酌，核
    與本件判決結果無影響，爰不逐一論述，併此敘明。
八、據上論結，本件上訴為無理由，依民事訴訟法第436 條之1
    第3 項、第449 條第1 項、第78條，判決如主文。
中    華    民    國    95    年    3     月    20    日
                  民事庭審判長法  官  張 淑 芬
                              法  官  邱 光 吾
                              法  官  張 文 毓
以上正本證明與原本無異。
不得上訴。
                              書記官  黎 東 成
中    華    民    國    95    年    3     月    20    日


司法院資訊處製作；財團法人民間司法改革基金會備份。
